臺灣臺北地方法院簡易民事判決
                                    110年度店簡字第346號
原      告  曹筱涓  

訴訟代理人  曹德威  
被      告  裕富數位資融股份有限公司

法定代理人  許國興  
訴訟代理人  張雅婷  

            洪慧敏  
上列當事人間確認本票債權不存在事件，本院於民國111年3月8
日言詞辯論終結，判決如下：
    主      文
原告之訴駁回。
訴訟費用新臺幣壹仟元由原告負擔。
    事實及理由
甲、程序方面：
壹、按確認法律關係之訴，非原告有即受確認判決之法律上利益
    者，不得提起之，民事訴訟法第247條第1項前段定有明文。
    所謂即受確認判決之法律上利益，須因法律關係之存否不明
    確，致原告在私法上地位有受侵害之危險，而此項危險得以
    對於被告之確認判決除去之者，始為存在（最高法院27年度
    上字第316 號判例可資參照）。經查，原告主張被告持有如
    附表所示之本票乙紙（下稱系爭本票）向本院聲請裁定准許
    強制執行，並經本院以110年度司票字第543號民事裁定准許
    之事實，經本院依職權調取該本票裁定民事卷宗查核無訛，
    是系爭本票既由被告持有且已行使票據權利，然原告否認本
    票債權請求權，顯見兩造就系爭本票債權之存否已生爭執，
    如不訴請確認，原告在私法上之地位將有受侵害之危險，則
    原告提起本件確認本票債權不存在之訴，有即受確認判決之
    法律上利益，併予敘明。
貳、次按訴狀送達後，原告不得將原訴變更或追加他訴，但請求
    之基礎事實同一、擴張或減縮應受判決事項之聲明及不甚礙
    被告之防禦及訴訟之終結者，不在此限，民事訴訟法第255
    條第1 項第2 款、第3 款及第7 款分別定有明文。原告雖於
    起訴時，原聲明：請確認原告與被告間本票債權債務不存在
    。經數次變更，最後於民國111年2月22日以民事準備書狀㈤
    變更聲明為：請確認原告與被告間之購物分期契約及本票債
    權債務不存在，核屬訴之追加應受判決事項之聲明，而此部
    分請求之事實理由與起訴之主張，應屬基礎事實同一，且此
    部分所得利用之訴訟及證據資料，均與原起訴請求部分有高
    度重疊性及可利用性，而不甚妨礙被告之攻擊防禦，依前開
    法條規定，應予准許，合先敘明。
乙、實體方面：　　
壹、原告方面：
一、原告起訴主張：伊前於109年4月29日與訴外人蓁窈窕美妍館
    簽立芯盈麗若美妍館瘦身美容定型化契約（下稱系爭契約）
    ，購買瘦身課程而非美容產品，且未為分期付款，自109年4
    月起至同年8月間均以現金給付課程費用，後訴外人蓁窈窕
    美妍館以口頭方式改為每月分期新臺幣（下同）1,000元至2
    ,000元方式付款，未訂立書面契約。詎於109年9月第2次繳
    款時需付7,442元，且逐月增加金額，遂向訴外人蓁窈窕美
    妍館請求解約被拒，被告竟執系爭本票向鈞院聲請裁定准予
    強制執行，惟被告公司之購物分期付款申請暨約定書（下稱
    系爭約定書）及系爭本票均非原告填寫，筆跡不符，上開簽
    名係經訴外人蓁窈窕美妍館設局簽發，爰依非訟事件法第19
    5條第1項規定，請求確認系爭本票債權不存在等語。並聲明
    ：請確認原告與被告間之購物分期契約及本票債權債務不存
    在。
二、被告答辯所為之陳述：
　㈠系爭契約上半部之甲方簽名為原告所簽，然下半部之立書人
    簽名則非原告所簽。　
　㈡原告確實曾於訴外人蓁窈窕美妍館進行消費，當日館內人員
    向原告表示有舉辦活動，館內人員請原告填載系爭契約左上
    角部分及另外拿一份填載個人資料之紙張讓原告填寫，系爭
    約定書之內容則非原告所填，僅另外填寫一張個人資料（個
    人資料上有姓名、電話（包含室內電話及手機號碼)、地址
    、聯絡人及其電話。
　㈢系爭契約上未填日期，而系爭本票之發票日為109年8月4日，
    按常理系爭契約之簽訂日即應為109年8月4日，然對保人員
    竟於109年7月27日來電對保，兩個日期不相符合，顯見系爭
    契約係經偽造，證據能力不足。且確認書亦經偽造。
　㈣訴外人蓁窈窕美妍館經理即證人魏鳳仙之證言並非事實，其
    稱原告於109年10月24日以99,000元購買第二次挑戰組，然
    依雙方LINE對話記錄，證人魏鳳仙僅於109年10月24日邀請
    原告當日下午做護理，未曾論及原告需於當日填寫系爭約定
    書。　
　㈤原告只有在109 年4 月29日至訴外人蓁窈窕美妍館試用一次
    冷凍模物理課程，原告所買課程於網路上有優惠價格，原告
    曾預約，當時簽定之美容定型化契約非為編號0451，原告僅
    簽過一份定型化契約，沒有簽過系爭約定書，當時會簽是因
    為訴外人蓁窈窕美妍館表示身體不適可以立即終止。而曾於
    訴外人蓁窈窕美妍館碎脂，只去過一次，之後訴外人蓁窈窕
    美妍館曾要原告去做身體課程。
　㈥原告自109 年4 月29日起至同年11月20日止總共前往做瘦身
    課程29次，原告每次去每次付清，只有簽過109年4 月29日
    之系爭契約。是一次一次的課程，有去才有付費，一次收費
    約3,000元至6,000元。　 　
貳、被告則以原告於109年間先後向訴外人蓁窈窕美妍館購買美
    容商品共計三筆，價額分別為60,000元、79,600元及39,000
    元，並簽訂購物分期付款申請暨約定書，約定由被告向訴外
    人蓁窈窕美妍館支付全額款項後，其中系爭約定書由原告自
    109年8月起，每月一期2,500元，分24期攤還。而原告否認
    系爭本票係經偽造，應由原告先負舉證責任等詞置辯，並聲
    明：㈠駁回原告之訴；㈡如受不利判決，願供擔保請准宣告免
    為假執行。
參、得心證之理由：
一、原告與蓁窈窕美妍館間系爭契約之性質為瘦身美容服務課程
    之契約：　　
  ㈠按依「瘦身美容定型化契約應記載事項及不得記載事項」第2
     條第1 項所示瘦身美容之定義，所謂瘦身美容，係指藉手
    藝、機器、用具、用材、化妝品、食品等方式，為保持、改
    善身體、感觀之健美，所實施之綜合指導、措施之非醫療行
    為。而某一契約性質上是否為瘦身美容契約，應綜合參酌契
    約之內容、消費者之合理期待等事項，為整體觀察，不得僅
    以企業經營者片面主張之契約名稱為據。
　㈡本件原告與蓁窈窕美妍館間之消費交易內容，係由蓁窈窕美
    妍館以其銷售之產品為原告從事美容服務之課程，而蓁窈窕
    美妍館以其產品提供瘦身服務，即係藉手藝、用材等方式，
    為原告（消費者）保持、改善身體、感觀之健美，所實施之
    綜合指導、措施之非醫療行為。是依原告所陳述訂立系爭契
    約之原因事實，並綜觀所訂立契約之內容、特徵，並斟酌交
    易上誠實信用原則，原告與蓁窈窕美妍館間系爭契約之性質
    為瘦身美容契約，應可認定，且依原告與蓁窈窕美妍館所達
    成契約之真意，係由蓁窈窕美妍館提供瘦身美容服務，雖有
    使用蓁窈窕美妍館之產品或儀器，然該瘦身美容服務係勞務
    之提供，為整體契約不可分割之重要部分，且原告所給付之
    價金包含產品及瘦身課程服務勞務提供之對價，而瘦身課程
    之勞務提供係蓁窈窕美妍館於系爭契約之主要對待給付內容
    ，合先敘明。
  ㈢又原告雖主張系爭本票非原告所簽立，然經本院送法務部調
    查局文書暨指紋鑑識實驗室鑑定結果，甲類筆跡（即系爭約
    定書）與乙類筆跡（即原告當庭書寫筆跡、台灣大哥大行動
    電話申請書、新光銀行申請書暨約定條款確認書、中國信託
    信用卡申請書、新光銀行信用卡申請書等）筆跡之結構佈局
    、書寫習慣相似，研判有可能為同一人所書，有該實驗室11
    1年1月10日鑑定書1份在卷可查（參見本院卷㈡第323頁至第3
    27頁），另觀諸卷附課程類別（挑戰組3個月），其上原告
    進行療程之日期，核與其與蓁窈窕美妍館服務人員之對話紀
    錄相符（參見本院卷㈡第41頁至第43頁、第149頁、第151頁
    、第153頁、第155頁、第165頁、第177頁、第179頁、第183
    頁、第185頁、第187頁、第189頁、第197頁、第205頁、第2
    09頁），顯見原告於上開進行療程之日期均有前往蓁窈窕美
    妍館護理，是其陳稱該課程類別表顧客簽章部分非其所親簽
    ，亦非屬實，故原告上開所辯，委不足採。
二、按在票據上簽名者，依票上所載文義負責，票據法第5條定
    有明文。依該規定反面解釋，非於票據上簽名者，即無須負
    擔票據責任。又票據本身是否真實，即是否為發票人所作成
    ，應由票據債權人即執票人負證明之責（最高法院50年台上
    字第1659號判例要旨、91年度台簡抗字第46號裁定要旨參照
    ）。惟各當事人就其所主張有利於己之事實，均應負舉證之
    責，故一方已有適當之證明者，相對人欲否認其主張，即不
    得不更舉反證（最高法院104年度台上字第220號判決意旨參
    照）。查：
　⒈原告雖主張其未購買課程且系爭本票上之簽名非其所親簽，
　　然如前所述，卷附課程類別（挑戰組3個月），其上原告進
    行療程之日期，核與其與蓁窈窕美妍館服務人員之對話紀錄
    相符，顯見原告於上開進行療程之日期均有前往蓁窈窕美妍
    館護理，而由被告所提出之錄音譯文可知，其承辦人曾聯絡
    原告，就其身分及聯繫資料、係購買美容產品服務、欲辦理
    分期且繳款方式為分24期每期繳2,500元、目前職業等節均
    向原告確認並獲肯定答覆（參見本院卷㈡第21頁）。
　⒉又按發票人簽發票據交付執票人，故意將票據上其他應記載
    事項之全部或一部，授權執票人補充記載，以完成發票行為
    ，即所謂空白授權票據，在補充填載完成後，不問填載之人
    是否無權或越權，均有使票據完成發票之效力，發票人應按
    填載後之文義負責。此觀票據法第11條第2項規定執票人善
    意取得已具備該法規定應記載事項之票據者，得依票據文義
    行使權利；票據債務人不得以票據原係欠缺應記載事項為理
    由，對於執票人主張票據無效自明。原告固主張系爭本票發
    票日為109年8月4日，而照會係在同年7月27日即完成，顯為
    偽造云云。惟系爭約定書約定事項第9點第1款記載：「……甲
    方（申請人）……同意裕富公司於給付款項予乙方（即經銷商
    ）時，授權裕富公司及其指定人填載本票發票日（即付款日
    ）及本票金額（即實際應繳總額）、付款地，絕無異議。」
    ，益證系爭約定書及系爭本票係原告應於票載發票日109年8
    月4日前填載完成交付訴外人蓁窈窕美妍館，斯時未載發票
    日，而係由訴外人蓁窈窕美妍館待被告完成照會確認原告申
    請准予借貸後，同意依約墊付款項，始行填載票載發票日，
    而被告事後填載發票日既係出於原告授權，本不得據此主張
    系爭本票無效，亦不得以票據記載之發票日與其在票據簽名
    之日不符主張不負票據責任。
  ⒊原告雖多次表示就系爭約定書所載之商品或服務內容為何有
    疑，惟縱令原告與蓁窈窕美妍館另有糾紛，依票據法第13條
    前段規定，原告不得以此作為對被告之抗辯事由，自不容其
    據以確認系爭本票債權不存在。至原告爭執訴外人蓁窈窕美
    妍館未交付系爭約定書記載之美容產品，故原告與訴外人蓁
    窈窕美妍館間買賣契約無效，系爭約定書既然沒有交付之事
    實，與所附本票均為偽造云云。然按買賣契約成立後，縱然
    出賣人或商家有全部或部分未履行之情事，亦非當然買賣契
    約不成立，僅係債務不履行之問題，買受人雖得請求依約給
    付、催告後解除契約等，並非得當然即得主張買賣契約不成
    立，從而，亦無即可推認系爭約定書及系爭本票均為參加人
    所偽造之事實。更遑論依造卷附訴外人蓁窈窕美妍館與原告
    LINE之對話紀錄（參見本院卷㈡第49頁至第229頁），經檢視
    並無原告所指紛爭，原告雖一再爭執所有訴外人蓁窈窕美妍
    館提出之證據均非原告所簽，然如前所述，原告與訴外人蓁
    窈窕美妍館前述對話紀錄均確實提及原告預約美容商品服務
    等情事，且與訴外人蓁窈窕美妍館所提之課程類別上記載之
    時間相符，益徵原告上開主張實屬無據。
三、從而，本件原告起訴以系爭本票及系爭約定書上原告之簽名
    係遭到偽造、並非其所親簽為由，請求確認兩造間就系爭本
    票及系爭約定書之債權債務關係並不存在。雖系爭約定書應
    係兩造與訴外人課程類別三方共同約定契約，原告僅主張與
    被告間就該契約不存在，非法之不許，然如前所述，本院認
    系爭約定書及系爭本票上原告簽署並無偽造之事實，原告無
    法舉證證明為真，且其所購買之課程確已使用完畢，其主張
    均為無理由，自應予駁回。
四、本件事證已臻明確，兩造其餘攻擊防禦方法及證據，經本院
    斟酌後，核與判決結果不生影響，爰不另論述，併此敘明。
五、訴訟費用負擔之依據：民事訴訟法第78條。本件訴訟費用額
    ，依後附計算書確定如主文所示。
中　　華　　民　　國　　111 　年　　4 　　月　　8 　　日
                  臺灣臺北地方法院新店簡易庭
                              法  官  石蕙慈
以上正本係照原本作成。
對於本件判決如有不服，應於收受送達後20日內向本院提出上訴
書狀，上訴於本院合議庭，並按他造當事人之人數附具繕本。
如委任律師提起上訴者，應一併繳納上訴審裁判費。
中　　華　　民　　國　　111 　年　　4 　　月　　8 　　日
                              書記官  徐子芹　　
訴訟費用計算書
項　　　　目             金 　額（新臺幣）　　   備註
第一審裁判費　　　              1,000元
合　　　　計　　　              1,000元
附表：
編號 發票人 發票日   （民國） 到期日    （民國） 票面金額（新臺幣） 備註 1 曹筱涓即原告 109年8月4日 109年11月28日 60,000元 110司票字第543號